【裁判字號】    90,重勞訴,4
【裁判日期】    901226
【裁判案由】    給付退休金等
【裁判全文】
臺灣臺北地方法院民事裁定  九十年重勞訴字第四號
    原      告  甲○○
    被      告  台灣鐵路管理局
    法定代理人  丙○○
    訴訟代理人  乙○○
                丁○○
右當事人間請求給付退休金等事件，本院裁定如左：
    主      文
原告之訴駁回。
訴訟費用由原告負擔。
    理      由
一、原告起訴主張：伊自民國三十七年起擔任公務員，七十五年十月十五日轉任被告
    公司，於八十年六月一日依公務人員退休法退休，並依公務人員退休法領取退休
    金。然原告依規定亦可依勞動基準法規定之標準請領退休金，原告退休時為薦任
    八職等、年功俸四級五九五，經核定可領六十一個基數之退休金，原告自可依此
    基數請求被告如數依勞動基準法之標準補發退休金計四百萬元。又被告遲發退休
    金應按週年利率百分之五計算十年之利息計二百萬元。爰依行政院七十九年九月
    十七日台七十九人正肆字第三八八０七號函，訴請被告補足依勞動基準法第五十
    五條第一項、民法第二百三十一條第一項計算之標準，訴請被告補發退休金及遲
    延利息計六百萬元，及其中四百萬元自起訴狀繕本送達翌日即九十年三月二十四
    日起至清償日止，按週年利率百分之五計算之利息等語。
二、按原告之訴，有訴訟事件不屬普通法院之權限者，法院應以裁定駁回，民事訴訟
    法第二百四十九條第一項第一款定有明文。是本件應審究者為兩造系爭爭執是否
    為公法上之爭議，經查：
（一）司法院為國家最高司法機關，掌理民事、刑事、行政訴訟之審判及公務員之懲
      戒，憲法第七十七條定有明文，可知民事訴訟與行政訴訟之審判有別。我國關
      於民事訴訟及行政訴訟之審判，依現行法律規定，係採二元訴訟制度，行政訴
      訟與民事訴訟分由不同性質之行政法院或普通法院審理。行政訴訟法第二條規
      定：「公法上之爭議，除法律另有規定外，得依本法提起行政訴訟。」所謂公
      法上爭議，即關於公法屬性之爭議，在法律未明文規定究竟應以行政訴訟或民
      事訴訟救濟之情形，其判斷基礎應是建立在該爭執究係公法或私法之爭執。關
      於公法與私法之區別，學說上上大致以：１、利益說-公法乃關於公共利益之
      法，公共利益由國家或其他共同團體為代表，私法則關係個人利益之法；２、
      從屬說：規範上下隸屬關係之法規為公法，規範平等關係為私法，又稱為權力
      說或加值說；３、舊主體說：凡規範法律關係主體之一方為行政主體或國家機
      關為公法，若規範法律關係之主體全屬私人者為私法；４、新主體說：對任何
      人皆可適用，均有發生權利義務之可能者為私法，公法則係公權力主體或其機
      關所執行之職務法規，其賦予權利或課予義務之對象僅限於前述主體或其機關
      ，而非任何人。新主體說又稱為特別法規說。
（二）被告非採財團法人，又非採取公司組織型態，即被告之經營理念並非本於企業
      自主、企業所有及企業經營分離之原則，設置目的係為管理國營鐵路，具有公
      益目的。原告係依公務人員退休法辦理退休（薦任第八職等年功俸四、俸點五
      九０），此有被告提出銓敘部八十台華特四字第五六一八六六號函乙份在卷可
      稽。依公務人員退休法第二條規定，依公務人員退休法退休之公務員，係指依
      公務人員任用法任用之現職人員，公務人員任用法施行細則第二條規定：「本
      法所稱公務人員，指下列各機關組織法規中，除政務官及民選人員外，定有職
      稱官等職等之文職人員：：：。前項所稱各機關，係指左列之機關、學校及機
      構：一、中央政府及其所屬各機關。二、地方政府及其所屬各機關。三、各級
      民營機關。四、各級公立學校。五、公營事業機構。六、交通事業機構。七、
      其他依法組織之機關。」依其範圍應與常業文官相當。被告係基於公益目的而
      設立，被告為達一定行政目的，課予原告一定之義務。兩造間具有監督從屬、
      上下隸屬之關係，被告依公務人員任用法任用，依公務人員退休法退休，兩造
      間所規範之法律關係非屬私法，依上開各學說，兩造間應屬公法關係。
（三）民事訴訟制度為保護私法上權利而設，原告退休可請領退休金之權利，係基於
      公法關係所生之權利，即非基於私法上權利所提起。公務人員依法辦理退休請
      領退休金，自得得提起訴願或行政訴訟，司法院大法官會議解釋釋字第一八七
      號、二０一號參照。原告主張其係依據公務人員退休法退休，然主張退休金之
      計算標準應依勞動基準法第五十五條第一款規定，則原告係本於公務員之身分
      請求被告給付退休金，參酌上開說明，本件應屬公法上爭議，其審判權應屬行
      政法院。
三、從而，本院對系爭事件並無審判權，原告起訴為不合法，而此不合法復未能定期
    命補正，爰裁定駁回原告之訴。
四、據上論結，依民事訴訟法第二百四十九條第一項第一款、第九十五條、第七十八
    條，裁定如主文。
中      華      民      國    九十      年       十二    月    二十六    日
                                          台灣台北地方法院勞工法庭
                                                        法      官  黃書苑
右為正本係照原本作成
如對本裁定抗告須於裁定送達後十日內向本院提出抗告狀
中      華      民      國    九十      年       十二    月    二十六    日
                                                             書記官  趙淑華


司法院資訊處製作；財團法人民間司法改革基金會備份。
